臺灣臺中地方法院民事判決　九十年度勞再易字第二號
　　再審原告　　甲○○
　　再審被告　　台中汽車客運股份有限公司
　　法定代理人　乙○○
右當事人間請求給付退休金事件，再審原告對於民國九十年四月六日本院八十九年度
勞再易字第三號之確定判決，提起再審之訴，本院判決如左：
    主      文
再審之訴駁回。
再審訴訟費用由再審原告負擔。
    事      實
甲、再審原告方面﹕
  壹、聲明：
    (一)鈞院八十九年度勞再易字第三號再審確定判決廢棄。
    (二)鈞院八十九年度勞再易字第二號再審確定判決廢棄。
    (三)鈞院八十六年度勞再易字第二號再審確定判決廢棄。
    (四)鈞院八十六年度勞再易字第二號再審被告再審之訴駁回。
  貳、陳述：
    一、按確定判決適用法規顯有錯誤及重要證物漏未斟酌者，得提起再審之訴，民
        事訴訟法第四百九十六條第一項第一款、第十三款及第一百九十七條定有明
        文。且依據司法院大法官會議釋字第三十八號解釋：「憲法第八十條之規定
        ，旨在保障法官獨立審判不受任何干涉，所謂依據法律者，係以法律為審判
        之主要依據，並非除法律以外，與憲法或法律不相抵觸之有效規章，均行排
        斥不用。」又司法院大法官會議釋字第三七一號解釋：「法官依據法律獨立
        審判，憲法第八十條定有明文，故依法公布施行之法律，法官應以其為審判
        之依據，不得認定法律為違憲而逕行拒絕適用。」另勞動基準法第一條第二
        項、第三條第六項、第五十五條第一項第一款、第三項、第五十七條，均為
        依法公布施行之法律，竟拒絕適用，且重要證物漏未斟酌，自構成再審之理
        由。
    二、再勞動基準法係立法院議決通過，民國七十三年七月三十總統公布，七十三
        年八月一日施行之法律，與憲法第一百七十條所稱之法律，均相符合，與憲
        法並無牴觸，司法院大法官會議釋字第一八九號解釋甚明。故鈞院審理時應
        以勞動基準法「第五十五條第一項第一款之規定，按其工作年資，每滿一年
        給與兩個基數，但超過十五年之工作年資，每滿一年給與一個基數，最高總
        數以四十五個基數為限。第五十五條第三項，本法施行前，事業單位原定退
        休標準優於本法者，從其規定。第五十七條及施行細則第五條：勞工工作年
        資服務同一事業單位者為限，並自受僱日起算。本法公布施行前已在同一事
        業單位工作之年資應合併計算。第一條第二款，雇主與勞工所訂勞動條件，
        不得低於本法所定之最低標準。第三條第一項第六款：運輸業，為適用勞動
        基準法之事業單位。」之法律規定為審判之依據，不應認定勞動基準法為違
        憲而逕行拒絕適用。故依據勞動基準法第五十七條及施行細則第五條規定，
        再審被告給與再審原告退休金標準，應自五十三年八月四日再審原告受僱當
        日起連續計算。依據勞動基準法第五十五條第一項第一款規定，按其工作年
        資十五年內者，每滿一年給與兩個基數，多餘年資，每滿一年給與一個基數
        ，故至八十三年十一月十日再審原告退休日止，總工作年資三十年三個月又
        七天，再審被告應給與再審原告四十三個退休金基數，始為合理合法。又依
        據勞動基準法第五十五條第三項規定，再審原告原定退休標準優於四十三個
        基數者，從其規定。依勞動基準法第三條第一項第六款規定，再審被告為運
        輸業，為適用勞動基準法之事業單位，故再審原告退休金之給與標準，工作
        年資應自再審原告受僱日起算，勞動基準法施行前後之年資應合併計算。按
        其工作年資、每滿一年給與兩個基數，作為計算基礎，計算退休金給與再審
        原告始為合法合理。
    三、而鈞院八十九年度勞再易字第三號、八十九年度勞再易字第二號、八十六年
        度勞再易字第二號等再審確定判決，均以勞動基準法施行細則第二十八條第
        一項第二款但書法律上之疑義，再審被告刻意誤導審判，辯稱勞動基準法為
        違憲來模糊焦點，誘使鈞院審判時，將依法公布施行之法律（勞動基準法第
        一條第二項、第三條第一項第六款、第五十五條第一項第一款、第三項、第
        五十七條）認定為違憲而逕行拒絕適用。並判決再審原告自受僱日起算至勞
        動基準法施行前工作年資二十年部分，只給與十八點三七五個基數之退休金
        ；自受僱日起算至退休日止工作年資三十年三個月又七天，只給與二十八點
        八七五個退休金基數，洵無理由。因依據勞動基準法規定計算，自受僱日起
        算，工作年資滿十五年，即應給與三十個基數之退休金，為何工作三十年三
        個月又七天，只給與二十八點八七五個退休金基數，其錯誤至為明顯。
    四、且勞動基準法施行細則第二十八條第一項第二款但書已於八十六年六月五日
        經行政院以八十六勞字第二三一四六號修正，於八十六年六月十二日以八十
        六勞動字第○二四三五四號修正發布在案，故勞動基準法施行細則第二十八
        條第一項第二款但書，法律上疑義如何，並不影響勞動基準法之法律效力及
        法規意旨。故鈞院八十九年度勞再易字第三號、八十九年度勞再易字第二號
        、八十六年度勞再易字第二號等再審確定判決，認定勞動基準法為違憲而逕
        行拒絕適用，顯適用法規有錯誤。
    五、另再審被告公司在台中縣太平市○○路三一三巷十號設有規模龐大之汽車修
        理工廠，修理汽車機器、設備、工具齊全，專門修理、解體、加工、併裝、
        改造等工作，依司法院大法官會議釋字第二二六號解釋，再審原告應屬「事
        務性工人」，故亦包括在工廠工人退休規則所稱之工人範圍之內，亦應適用
        工廠工人退休規則。
    六、依行政院勞工委員會七十九年三月二十二日勞動三字第三○四八一號函解釋
        ：「勞動基準法勞工退休金，依參照台灣省工廠工人退休規則所定，乃雇主
        對所屬勞工於合於一定條件時給予之勞動報酬，屬雇主之責任，考慮退休勞
        工基本生活之保障及企業主之負擔能力，故工作年資十五年以內者，每滿一
        年給與兩個基數．．．」，係作為計算退休金基數之先決條件。最高法院八
        十七年度台上字第二八二三號民事判決就此亦闡釋甚詳。
    七、至最高法院八十五年度台上字第二四六號民事判決闡釋：勞動基準法第二條
        第三款：「工資謂勞工因工作而獲得之報酬，包括工資、薪資及按時、計日
        、計月、計件以現金或實物等方式給付之獎金、津貼及其他名義之經常性給
        與均屬之。」所謂經常性，與固定性給與不同，僅須在一般情況下經常可領
        取，即屬經常性給付，故加班費係勞動之報酬，屬經常性給與，應合併列入
        薪資內計算平均工資。故再審原告所得加班費應列入薪資內計算平均工資給
        與退休金。是再審被告應給與再審原告退休金新台幣（下同）一百六十八萬
        二千四百七十五元，扣除已給與再審原告退休金一百五十五萬三千三百四十
        四元，再審被告尚應給付再審原告退休金差額十二萬九千一百三十一元。
    八、又再審原告前所提鈞院八十九年度勞再易字第三號再審之訴，並提出重要證
        物，但鈞院均未斟酌，只憑勞動基準法施行細則第二十八條第一項第二款但
        書違憲而駁回再審原告之該再審之訴，洵無理由。再審被告有遵從勞動基準
        法第一條第二項、第二條第三項、第五十五條第一項第一款、第三項、第五
        十七條之規定計算退休金給付再審原告之義務。
  參、證據：提出司法院大法官會議釋字第三十八號、第三七一號、第一八九號、第
      二二六號、第二五六號解釋影本、行政院勞委會勞動三字第三○四八一號函釋
      影本、勞動基準法第五十五條、第二條第三款判例影本、退休金基數計算圖解
      表各一份為證。
乙、再審被告方面﹕
  壹、聲明：再審之訴駁回。
  貳、陳述：
    一、按對於確定之再審判決提起再審之訴，須主張原再審判決有法定再審理由，
        不得主張原再審判決前之再審判決有法定再審理由，而對原確定再審判決提
        起再審之訴；如有此等情形，法院即以再審之訴不合法，依民事訴訟法第五
        百零二條第一項規定予以駁回。此有楊建華著民事訴訟法問題研析(二)第三三
        三頁可資參照；另由司法院大法官會議釋字第一五四號解釋亦可得同一結論
        。本件再審原告對於鈞院八十九年度勞再易字第三號再審確定判決提起再審
        之訴，自須以該再審判決有再審事由始得為之，而不得以指摘該再審判決所
        維持之八十九年度勞再易字第二號再審判決或八十六年度勞再易字第二號再
        審判決有再審事由，做為本件再審事由。
    二、鈞院原確定再審判決係以八十六年度勞再易字第二號確定判決關於勞動基準
        法不得溯及既往適用於系爭退休金計算之判斷，並無適用法規錯誤或違背誠
        信原則可言，因而認定八十六年度勞再易字第二號確定判決就分段計算退休
        金部分，並無再審原告所指適用法規顯有錯誤之情事，駁回再審原告在該程
        序之再審之訴。關於系爭退休金之計算方法，確定再審判決既認定其前次再
        審確定判決（八十九年度勞再易字第二號）之判斷，並無適用法規顯有錯誤
        之情形而予維持，則系爭退休金計算方法縱有不當，亦屬前次再審判決所維
        持之八十六年度勞再易字第二號確定判決是否適用法規錯誤之問題，依前引
        法則，自不得據以對原確定再審判決提起再審之訴。從而，本件再審原告以
        原確定再審判決關於退休金基數之計算，違反勞動基準法及其施行細則，作
        為再審理由，即非合法。至若以之主張前次再審確定判決（八十九年度勞再
        易字第二號）所維持之再審確定判決（八十六年度勞再易字第二號）適用法
        規顯有錯誤而於本件請求廢棄，則已逾民事訴訟法第五百條第一項所定不變
        期間，仍非合法。
    三、又民事訴訟法第四百九十六條第一項但書，關於當事人就該條項各款情形，
        已依上訴主張其事由，不得提起再審之訴之規定，係因當事人已依上訴主張
        其事由，則其事由已受上級法院審判，為訴訟經濟計，乃不許當事人復以再
        審之方法更為主張。此經最高法院八十九年度台上字第三四三號及同年度台
        上字第二三九九號判決闡釋明確。依同一法則，當事人已依再審主張其再審
        事由而不受採取確定者，則其事由既已受再審裁判確定，為訴訟經濟計，亦
        不許當事人再行以再審之方法更為主張；否則為訴訟標的之法律關係將永無
        確定之日，自非再審制度設置之本旨。故本件再審原告提起再審所持之再審
        事由，經鈞院八十九年度勞再易字第二號再審確定判決不予採取而駁回其再
        審之訴後，復以同一事由對八十九年度勞再易字第二號再審判決提起再審之
        訴，仍經八十九年度勞再易字第三號再審判決駁回確定，乃茲又再以同一事
        由對最後之再審判決提起再審之訴，依前開法則，應非可許。參、證據：提
        出楊建華著民事訴訟法問題研析(二)第三三三頁影本一紙為證。
丙、本院依職權調閱本院八十九年度勞再易字第三號、八十九年度勞再易字第二號、
    八十六年度勞再易字第二號民事案卷。
    理      由
一、本件原訴訟事件係再審原告起訴再審被告給付退休金差額十二萬九千一百三十一
    元，歷經本院八十四年度勞簡上字第五號判決確定，復經再審被告台中汽車客運
    股份有限公司（下稱台中客運）提起再審之訴，由本院以八十四年度勞再易字第
    二號判決廢棄原確定判決，並駁回再審原告第一審之訴暨假執行之聲請及第二審
    之上訴。嗣經再審原告就該八十四年度勞再易字第二號確定判決，再提起再審之
    訴，又經本院以八十五年度勞再易字第一號判決廢棄該確定判決，並駁回再審被
    告原再審之訴（即台中客運就本院八十四年度勞簡上字第五號確定判決所提起之
    再審之訴）；復經再審被告就該八十五年度勞再易字第一號確定判決提起再審之
    訴，再經本院以再審被告逾期為由，以八十六年度勞再易字第一號裁定駁回再審
    之訴；而再審被告嗣就該確定裁定聲請再審，經本院先就原確定裁定（即八十六
    年度勞再易字第一號）予以廢棄，再廢棄本院八十五年度勞再易字第一號確定判
    決，並駁回再審原告原再審之訴；再審原告復就上開駁回再審之訴之確定判決提
    起再審之訴，經本院以八十九年度勞再易字第二號，以再審原告所提主張顯無再
    審理由，不經言詞辯論程序判決駁回；再審原告復就該駁回再審之訴之確定判決
    提起再審之訴，經本院以八十九年度勞再易字第三號，以再審原告所提主張無再
    審理由，判決駁回等情，業經本院依職權調取上開事件卷證核閱屬實。再審原告
    既主張前程序（本院八十九年度勞再易字第三號），及再前程序（八十九年度勞
    再易字第二號、八十六年度勞再易字第二號）之判決，均應予廢棄；而再審被告
    則以：再審原告以其前曾多次主張之同一事由就八十九年度勞再易字第三號再審
    判決提起再審之訴，依民事訴訟法第四百九十六條第一項但書規定之意旨、司法
    院大法官會議釋字第一五四號解釋及最高法院八十九年度台上字第三四三號暨同
    年度台上字第二三九九號判決要旨，本件再審之訴應非合法等語置辯。是本件首
    應審究者，乃本件再審之訴是否合法，如本件再審之訴為合法，即應再審究本院
    八十九年度再易字第三號確定判決，是否具有法定再審事由。
二、本件再審原告主張本院八十九年度勞再易字第三號確定判決有如事實欄所載之各
    項情形，顯有民事訴訟法第四百九十六條第一項第一款「適用法規顯有錯誤」之
    再審事由云云，可見本件再審原告已於其訴狀表明原確定判決具有民事訴訟法第
    四百九十六條第一項第一款「適用法規顯有錯誤」之再審事由。雖再審被告辯稱
    依民事訴訟法第四百九十六條第一項但書規定之意旨、司法院大法官會議釋字第
    一五四號解釋及最高法院八十九年度台上字第三四三號暨同年度台上字第二三九
    九號判決要旨，本件再審原告所主張之再審事由於前訴訟程序曾多次提出，故非
    合法云云。然民事訴訟法第四百九十六條第一項但書係規定「有左列各款情形之
    一者，得以再審之訴對於確定終局判決聲明不服。但當事人已依上訴主張其事由
    或知其事由而不為主張者，不在此限」，所謂「已依上訴主張其事由」，係指下
    級法院之判決具有再審理由，當事人已依上訴程序主張其事由，而為上級法院判
    決所不採者而言，再所謂「知其事由而不主張」，即當事人於言詞辯論終結前知
    有再審理由而不提出主張，最高法院八十九年度台上字第三四三號判決亦持相同
    見解，顯見民事訴訟法第四百九十六條第一項但書係就再審原告所主張之再審事
    由已於原訴訟之上訴程序主張或得主張而不主張者所設之限制。而本件再審原告
    於本件再審之訴所主張之再審事由並無再審原告已於原訴訟之上訴程序主張或得
    主張而不主張之情事，縱再審原告以同一事由多次提起再審之訴，亦與民事訴訟
    法第四百九十六條第一項但書之規定有間。且司法院大法官會議釋字第一五四號
    解釋，係認對於駁回再審之判決提起再審之訴，必須主張該駁回之判決有再審事
    由，始得為之，否則其再審之訴為不合法。故本件再審原告既已於其訴狀表明原
    確定判決具有民事訴訟法第四百九十六條第一項第一款「適用法規顯有錯誤」之
    再審事由，其再審之訴應為合法。
三、其次應審究者即為本院八十九年度再易字第三號確定判決，是否具有法定再審事
    由。本件再審原告爭執重點乃在於原確定判決所引用之本院八十六年度勞再易第
    二號判決認定再審原告於勞動基準法施行前之退休金基數為十八點三七五（至於
    判決認定勞動基準法施行後再審原告之退休年資為十點五個基數部分，並無爭執
    ），有違勞動基準法第一條第二項、第五十五條第一項、第三項、第五十七條暨
    勞動基準法施行細則第五條等規定，本院茲就上開各次判決所認定之基數及理由
    ，分述如下：
  (一)本院八十四年度勞再易字第二號判決：再審原告於勞動基準法施行前之退休金基
    數為十八點三七五基數，所據理由為：(1)勞動基準法施行細則第二十八條第一項
    第二款但書規定（但無自訂退休規定或其退休規定低於各該規則規定之計算標準
    者，應比照台灣省工廠工人退休規則之規定計算。）超越母法即勞基法委任範圍
    ，依憲法第一百七十二條之規定，應屬無效。(2)再審被告係民營汽車運輸機構，
    依最高法院七十二年度第五次民事庭會議決議，並非工廠工人退休規則所稱之工
    廠，故再審原告退休在勞動基準法施行前之工作年資，其退休金之計算，依勞動
    基準法施行細則第二十八條第一項第二款前段規定，應適用再審被告自訂之退休
    規定（即再審被告六十二年十月份董監事會議決議）計算。
  (二)本院八十五年度勞再易第一號判決：再審原告於勞動基準法施行前之退休金基數
    為三二點五個基數。所持理由為依再審被告自訂之退休規定，再審原告於勞動基
    準法施行前應得之基數為十八點三七五，較之比照工廠工人退休規則規定，再審
    原告自五十三年八月四日起至七十三年七月三十一日（勞動基準法施行前）止，
    可得三二點五個基數，顯然過低，依勞動基準法施行細則第二十八條第一項第二
    款之規定，再審原告於勞動基準法施行前之年資，其退休金給與標準，應比照工
    人退休規則之計算。
  (三)本院八十六年度勞再易字第二號判決：再審原告於勞基法施行前之退休金基數為
    十八點三七五基數，其理由為：(1)勞動基準法施行細則第二十八條第一項第二款
    但書規定，超越母法即勞動基準法委任範圍，依憲法第一百七十二條之規定，應
    屬無效。(2)故再審原告退休在勞動基準法施行前之工作年資，其退休金之計算，
    依勞動基準法施行細則第二十八條第一項第二款前段規定，應適用再審被告自訂
    之退休規定計算。
  (四)依本院前開判決分析，本件再審原告於勞動基準法施行前之退休金基數之計算，
    本院上開判決所持理由或有不同，惟其爭執重點乃在於勞動基準法施行細則第二
    十八條第一項第二款但書之規定有否適用之餘地？
四、按再審之訴，係對於已確定之判決，聲明不服之方法，然為防當事人一再濫行提
    起，輕易動搖已確定之判決，故民事訴訟法第四百九十六條及第四百九十七條明
    定再審事由以為限制。是除訴訟之程序（第四百九十六條第一項第四款、第五款
    、第六款、第十二款）、判決之基礎（第四百九十六條第一項第七款、第八款、
    第九款、第十款、第十一款、第十三款、四百九十七條）或判決本身有「重大瑕
    疵」者，為兼顧當事人之正當權利，准予提起再審之訴外，殆無使當事人執其他
    事由指摘原確定之判決不當。而「適用法規顯有錯誤」，雖屬民事訴訟法第四百
    九十六條第一項第一款所列之再審事由，惟何謂「適用法規顯有錯誤」？未見明
    文規定，解釋上係指確定判決積極的適用法規錯誤即所適用之法規不合於法律規
    定或與司法院大法官會議之解釋及最高法院現尚有效之判例顯然違反者，或消極
    的不適用法規顯然影響裁判者而言（最高法院六十年台再字第一七○號判例、司
    法院大法官釋字第一七七號解釋參照）。換言之，必須確定判決所適用之法規，
    與法律上之規定、司法院大法官會議之解釋、最高法院現尚有效之判例比較結果
    ，顯然有所違反者，或對於應適用之法規消極地不予適用，顯然影響裁判者，方
    屬「適用法規顯有錯誤」，倘若原確定判決對於法規之適用而無上開情事，僅係
    基於法律之確信，就有疑義之法規排除適用，並於判決理由詳與說明不予適用之
    原因，即非「適用法規顯有錯誤」甚明。
五、經查：
  (一)本院八十九年度勞再易字第三號判決認定本院八十九年度勞再易字第二號確定判
    決就再審原告前開爭執部分適用法規於法尚無不當（見判決理由第四段至第六段
    ），而本件再審原告就該八十九年度勞再易字第三號確定判決，究竟何處適用法
    規顯有錯誤並未詳述，其所持理由無非以本院八十六年度勞再易第二號判決認定
    再審原告於勞動基準法施行前之退休金基數計算標準再次爭執而已，是其得否以
    該再審判決所維持之八十六年度勞再易第二號判決有再審事由，做為本件再審事
    由已非無疑。至於該判決所認定退休金基數十八點三七五之計算標準，本院八十
    四年度勞再易字第二號、八十六年度勞再易字第二號判決、八十九年度勞再易字
    第二號判決及八十九年度勞再易字第三號判決，均一再重申：勞動基準法施行細
    則第二十八條第一項第二款但書規定（但無自訂退休規定或其退休規定低於各該
    規則規定之計算標準者，應比照台灣省工廠工人退休規則之規定計算。），其法
    源依據係勞動基準法第八十五條規定，授權中央主管機關所制定。而主管機關依
    據法律之授權所頒布之命令固有補充法律之效力，惟法律授權之目的、範圍、內
    容必須具體明確，然後據以發布命令，始在母法所授權委任範圍內，而具有法之
    效力，苟主管機關所據以頒布之命令，超越母法所授權委任立法之範圍，應不具
    有法之效力，依中央法規標準法第五條第二款規定，關於人民之權利、義務事項
    ，應以法律定之，同法第六條規定，應以法律規定之事項，不得以命令定之，勞
    動基準法第五十五條既未明確規定，溯及並創設原無法律規定給付員工退休金之
    事業單位於勞動基準法施行後，對該法施行前之員工工作年資仍應給付退休金，
    則該施行細則第二十八條第一項第二款但書規定之溯及並創設效力，顯然超越母
    法（即勞動基準法）委任範圍，依憲法第一百七十二條之規定，應屬無效，並引
    據最高法院七十五年度台上字第九三四號、七十六年度台上字第一七二號、七十
    七年度台上字第一二五六號、七十七年度台上字第一三七○號、七十九年度台上
    字第一八三六號判決、司法院第七期司法業務研究會研究結論做為參照資料。換
    言之，本院八十四年度勞再易字第二號、八十六年度勞再易字第二號、八十九年
    度勞再易字第二號判決及八十九年度勞再易字第三號確定判決認定再審原告勞動
    基準法施行前之退休金基數之計算，因勞動基準法施行細則第二十八條第一項第
    二款但書規定，超越母法勞基法委任範圍，應為無效，不予適用，並均於判決理
    由中詳述，尚無違反現有法律或大法官會議解釋應予適用之規定。
  (二)再者，再審原告所提出之最高法院八十七年度台上字第二八二三號等判決，既非
    現存有效之最高法院判例，是原確定判決縱有違反判決意旨，尚難論為適用法規
    顯有錯誤，已如前述。且最高法院八十七年度台上字第二八二三號判決要旨係有
    關工資之認定及勞基法施行前後之年資合併計算問題，且該判決之基礎事實為「
    勞基法施行前退休金之給與標準適用台灣省工廠工人退休規則，為兩造所不爭」
    ，亦與本件情節尚有不同，要難比附援引。故本件再審原告援引上開最高法院判
    決指摘本院八十九年度勞再易字第三號判決「適用法規顯有錯誤」云云，即非可
    採。
  (三)另再審原告主張再審被告在台中縣太平市○○路三一三巷十號設有規模龐大之汽
    車修理工廠，再審原告曾在再審被告公司任職，屬「事務性工人」，故依司法院
    大法官會議釋字第二二六號解釋，再審原告應適用工廠工人退休規則云云。惟查
    本院八十四年度勞再易字第二號、八十六年度勞再易字第二號、八十九年度勞再
    易字第二號判決及八十九年度勞再易字第三號確定判決，均已說明再審被告為民
    營汽車運輸機構，並非台灣省工廠工人退休規則所稱之工廠（最高法院七十二年
    度第五次民事庭會議決議參照）。而再審被告縱於台中縣太平市設置台中客運保
    養廠，惟所從事者乃公司內部客運車輛之保養、維修等工作。換言之，該保養廠
    之設置僅係再審被告公司客運業務整體一環，顯難自外於客運業務獨立存在。而
    民營運輸業之「司機」並不適用台灣省工廠工人退休規則（見上開最高法院民事
    庭會議決議），倘論在該運輸業自行設置之保養廠工作之工人得以適用工廠工人
    退休規定，則使在同一業者轄下工作之員工適用不同之退休規則，理論上即有不
    當。而再審原告所舉司法院大法官會議第二二六號解釋，其要旨為「係同受雇主
    僱用而於『工廠』之作業場所或事業場所從事工作而獲致工資之『事務性工人』
    ，亦應包括於台灣省工廠工人退休規則所稱之工人之列」，其目的在於使受同雇
    主雇用在同一作業場所工作之員工，有同一之退休規則得以適用，藉以防止所受
    退休待遇不同之情形。然本件再審原告擔任再審被告公司主計課長及企劃課長，
    且非在『工廠』之作業場所或事業場所從事工作，自與司法院大法官會議第二二
    六號解釋所據之事實不符。是再審原告以上開司法院大法官會議解釋指摘本院八
    十九年度勞再易字第二號確定判決認定本院八十六年度勞再易字第二號判決所採
    再審原告並無適用工廠工人退休規定之法律見解並無不當，其適用法規顯有錯誤
    ，為無理由。
  (四)再審原告復主張再審被告應將再審原告所得加班費應列入薪資內計算其平均工資
    給與退休金云云。惟本院八十九年度勞再易字第三號確定判決，並未就再審原告
    之平均工資為認定，自無適用法規顯有錯誤之情事，是再審原告主張原確定判決
    就其平均工資之認定適用法規顯有錯誤云云，亦無理由。
  (五)從而，本件再審原告再審之訴，並無再審理由，應予駁回。
六、據上論結，本件再審之訴為無理由，依民事訴訟法第五百零五條、第四百三十六
    條之一第三項、第四百四十九條第一項、第七十八條，判決如主文。
中　　　華　　　民　　　國　　九十一　　年　　　四　　　月　　 十二 　　日
                              臺灣臺中地方法院民事第四庭
~B審判長法官  張恩賜
~B法　　　官  林洲富
~B法　　　官  許秀芬
右為正本係照原本作成
不得上訴
中　　　華　　　民　　　國　　九十一　　年　　　四　　　月　　 十二 　　日
~B法院書記官
